臺灣士林地方法院刑事裁定　　　　　　110年度撤緩字第101號
聲　請　人　臺灣士林地方檢察署檢察官
受　刑　人　劉俊良


上列聲請人因受刑人詐欺案件，聲請撤銷緩刑之宣告（110 年度
執聲字第618 號），本院裁定如下：
    主  文
劉俊良之緩刑宣告撤銷。
    理  由
一、聲請意旨略以：受刑人劉俊良（下稱受刑人）因犯詐欺案件
    ，經臺灣高雄地方法院（下稱高雄地院）於民國109 年3 月
    4 日以107 年度訴字第502 號判決判處有期徒刑2 年，緩刑
    2 年，並應於109 年3 月31日前，給付告訴人尚縉芳（原名
    尚秀禾）新臺幣（下同）400 萬元賠償，於109 年4 月8 日
    確定在案。惟受刑人自判決確定後，均未依判決所定之緩刑
    條件向告訴人賠償。是核受刑人所為，已合於刑法第75條之
    1 第1 項第4 款所定得撤銷緩刑宣告之原因，爰依刑事訴訟
    法第476 條規定聲請撤銷緩刑等語。
二、按緩刑宣告，得斟酌情形，命犯罪行為人向被害人支付相當
    數額之財產或非財產上之損害賠償；受緩刑之宣告而違反第
    74條第2 項第1 款至第8 款所定負擔情節重大，足認原宣告
    之緩刑難收其預期效果，而有執行刑罰之必要者，得撤銷其
    宣告，刑法第74條第2 項第3 款、第75條之1 第1 項第4 款
    各有明文。緩刑宣告是否得撤銷，除須符合刑法第75條之 1
    第1 項各款之要件外，並採裁量撤銷主義，賦予法院撤銷與
    否之權限，特於同條第1 項規定實質要件為「足認原宣告之
    緩刑難收其預期效果，而有執行刑罰之必要」，供作審認之
    標準。所謂違反第74條第2 項第1 款至第8 款所定負擔「情
    節重大」者，當從受判決人自始是否真心願意接受緩刑所附
    之條件，或是否顯有履行負擔之可能，而有隱匿或處分其財
    產、故意不履行、無正當事由拒絕履行或顯有逃匿之虞等情
    事，考量被告未履行條件情形與被害人所受損害間，依比例
    原則綜合衡酌原宣告之緩刑是否難收其預期之效果而確有執
    行刑罰之必要，資以決定該緩刑宣告是否應予撤銷，雖非謂
    被告一不履行即當然應撤銷緩刑，惟倘被告係因與被害人達
    成和解，並經法院以和解內容為緩刑之條件，在被害人之立
    場，當以被告履行條件為最主要之目的，且被害人若無法依
    該條件受清償，而被告仍得受緩刑之利益，顯不符合一般社
    會大眾之法律情感，得認係違反緩刑所定負擔情節重大。
三、經查：
  ㈠本件受刑人之戶籍設於「新北市○○區○○路000 號21樓」
    ，有其個人基本資料查詢結果1 份附卷可稽（見本院卷第75
    頁），故本院就本件自有管轄權，合先敘明。
  ㈡受刑人前因詐欺案件，經高雄地院以107 年度訴字第502 號
    判決判處有期徒刑2 年，緩刑2 年，受刑人並應於109 年 3
    月31日前，給付告訴人400 萬元賠償，給付方式為受刑人應
    將前開400 萬元款項匯入告訴人指定之帳戶：「銀行：中國
    信託商業銀行台東簡易型分行（822 ）戶名：梁志誠；帳號
    ：000000000000」，該判決嗣於109 年4 月8 日確定等情，
    有該判決及臺灣高等法院被告前案紀錄表各1 份在卷可稽。
    徵諸前開判決所附緩刑條件，乃受刑人與告訴人達成和解之
    條件，堪認受刑人於與告訴人和解之初，乃係衡酌其資力後
    ，始同意上開和解條件，而原判決係考量受刑人業與告訴人
    達成和解，方為附條件緩刑之宣告，則受刑人自應依原判決
    所定負擔遵期履行。
  ㈢受刑人於獲得前開緩刑之寬典後，先於109 年5 月18日以受
    新冠肺炎（COVID 19）疫情影響為由，具狀向臺灣高雄地方
    檢察署（下稱高雄地檢署）請求展期至109 年7 月15日給付
    賠償金獲准後，嗣109 年7 月15日亦未遵期履行，且自該時
    起至今歷時14月餘，仍未履行任何賠償等情，業據告訴人具
    狀陳明在卷（見本院卷第39頁），並由本院書記官向告訴人
    電詢確認無訛（見本院卷第59頁），且為受刑人於本院依職
    權訊問時所坦認（見本院卷第80頁），並有受刑人請求展期
    陳報狀（下稱展期陳報狀，其意旨略以：①因受疫情影響，
    退款不便；②受刑人為了籌措400 萬元，已向友人尋求借款
    ，只要借到款項，就會立即清償。基上2 點理由，懇請高雄
    地檢署同意展期等語）、高雄地檢署109 年5 月27日雄檢榮
    岷109 執緩230 字第1090035976號函（稿）各1 份存卷足憑
    （見本院卷第25、29頁），是受刑人未遵照緩刑宣告所附條
    件履行，已違反刑法第74條第2 項第3 款所定負擔，堪以認
    定。
  ㈣受刑人於本院依職權傳喚前，經本院書記官於110 年8 月30
    日電詢是否履行緩刑條件，覆以：「我需要1 個禮拜的時間
    ，因為疫情的關係資金卡住，請下個禮拜再連絡我」，嗣於
    110 年9 月6 日本院書記官再度電詢受刑人時，又覆以：「
    還沒履行緩刑條件，因為資金還沒進來，我會盡快處理」，
    此有本院公務電話紀錄2 份存卷足憑（見本院卷第53、63頁
    ）。而受刑人於本院110 年9 月15日依職權傳喚到庭給予陳
    述意見之機會時，先稱：我是做生意的，之所以未遵期履行
    緩刑條件，是因為疫情的關係。於109 年6 月30日時，外國
    的訂金打進來我的公司的戶頭，又被退回去。且我於109 年
    5 月18日（即向高雄地檢署遞送展期陳報狀時），不知資金
    調動可能受疫情影響等語（見本院卷第80頁），嗣經本院提
    示展期陳報狀後，始改稱：我寫這張狀紙的時候已經知道有
    疫情了，我也知道疫情關係，資金調度會受影響等語（見本
    院卷第80頁），足見受刑人至遲已於109 年5 月18日時即知
    悉新冠肺炎疫情將影響其個人資金調度乙節。考量受刑人為
    45年次，教育程度為大學肄業，業經受刑人於本院訊問時陳
    述明確（見本院卷第81頁），並有個人基本資料查詢結果在
    卷可佐，足認其係具有相當智識之成年人，非無謀生能力，
    亦非無籌措款項履行緩刑條件之可能，且受刑人自判決確定
    後，迄今亦無因案在監所執行或羈押之情形，有臺灣高等法
    院在監在押全國紀錄表可考。則受刑人自109 年5 月18日具
    狀高雄地檢署時起，至今歷時16月餘，已明知疫情影響，卻
    仍不思循其他可能未受疫情影響之方式籌款償還，遲至本院
    依職權訊問時，猶執受疫情影響等陳詞推諉，所為殊值非議
    。且衡諸常情，如真心願意接受緩刑條件，欲補償被害人所
    受損失，縱使一時之間難以全部償還，亦應積極聯絡被害人
    ，討論部分償還或分期償還之可能性。受刑人固於本院依職
    權訊問時稱：我有誠意要償還等語（見本院卷第80頁），惟
    受刑人自109 年3 月31日起，均未考慮部分償還，亦未確實
    與告訴人取得聯繫等情，均據受刑人於本院依職權訊問時坦
    認無訛（見本院卷第81頁）。觀諸此等跡象，並參酌所涉金
    額甚鉅、拖欠時日甚久等情，受刑人所言有誠意要償還等語
    ，實難採憑，顯屬有履行負擔之可能，卻無正當事由而屢次
    拖延，拒不履行。另受刑人雖提出合作協議書（下稱協議書
    ）、日文版檜木買賣契約書（下稱買賣契約書）各1 份，作
    為工作證明，主張其尚有能力償還（見本院卷第85-114頁）
    ，惟觀諸協議書內未見具體約定金額（見本院卷第85頁），
    且乙方代表人簽名為「陳明期」（見本院卷第87頁），顯與
    受刑人於本院訊問時所稱：尚有日幣107 億元卡住無法匯進
    台灣、與「陳其明」有合作等語（見本院卷第80-81 頁）不
    符。而所提買賣契約書，其甲方簽署人之欄位為空白（見本
    院卷第97頁），是否完成簽署，亦非無疑，單從形式判斷即
    不無瑕疵可指。再者，此等文件至多僅屬個人財務規劃，不
    只難以證明個人財力，亦與本件是否違反刑法第74條第2 項
    第3 款所定負擔情節重大之判斷無涉。是此等證據，皆難作
    有利受刑人之認定，附此敘明。
  ㈤綜上，本院審酌受刑人不顧遲延已久，屢次以疫情為由，行
    推諉之實，其是否真心願意接受緩刑條件，顯非無疑，且受
    刑人之不履行緩刑條件，已使告訴人之巨大損害難以填補等
    情，並依比例原則衡量，認被告之違反刑法第74條第2 項第
    3 款所定負擔，已達情節重大之程度。受刑人既不知悔悟及
    珍惜自新機會，違反其承諾，遲未履行前揭緩刑所附負擔，
    顯見其心存僥倖、漠視判決效力，前所歷偵審程序，猶不足
    使其知所警惕，難收緩刑制度係為促使惡性輕微之被告或偶
    發犯、初犯改過自新之效果，而有執行刑罰之必要，俾能使
    其深切反省。從而，聲請人聲請撤銷受刑人前開緩刑之宣告
    ，為有理由，應予准許。
四、依刑事訴訟法第476 條，刑法第75條之1 第1 項第4 款，裁
    定如主文。
中    華    民    國   110    年    9     月    23    日
                  刑事第二庭  法  官  鐘乃皓
以上正本證明與原本無異。
如不服本裁定應於送達後5日內向本院提出抗告狀。
                              書記官  詹禾翊
中    華    民    國   110    年    9     月    23    日